【裁判字號】    98,司財管,3
【裁判日期】    981203
【裁判案由】    選任遺產管理人
【裁判全文】
臺灣臺南地方法院民事裁定             98年度司財管字第3號
聲  請  人  臺南縣新化鎮農會
法定代理人  乙○○
上列聲請人聲請選任被繼承人子○○○之遺產管理人事件，本院
裁定如下：
    主      文
選任財政部國有財產局臺灣南區辦事處臺南分處為被繼承人子○
○○之遺產管理人。
程序費用新臺幣壹仟元由被繼承人子○○○之遺產負擔。
    理      由
一、按繼承開始時，繼承人之有無不明者，由親屬會議於一個月
    內選定遺產管理人，並將繼承開始及選定遺產管理人之事由
    ，向法院報明；無親屬會議或親屬會議未於前條所定期限內
    選定遺產管理人者，利害關係人或檢察官，得聲請法院選任
    遺產管理人，並由法院依前項規定為公示催告；公示催告期
    限屆滿，無繼承人承認繼承時，其遺產於清償債權，並交付
    遺贈物後，如有剩餘，歸屬國庫；非公用國有財產以財政部
    國有財產局為管理機關，民法第1177條、第1178條第2項、
    第1185條、國有財產法第12條分別定有明文。
二、聲請意旨略以：被繼承人子○○○（民國○○年○○月○○日生，
    身分證統一編號：Ｚ000000000號，98年4月8日死亡，生前最
    後住所：臺南縣新化鎮○○里○鄰○○路86巷16號）因繼承
    債務人康進之債權債務關係，（一）被繼承人子○○○應與
    寅○○、康嘉明、康嘉成、癸○○連帶給付聲請人新臺幣（
    下同）1600萬元，及自民國82年7月20日起至清償日止，按
    年息百分之10.65計算之利息，暨自82年8月19日起至清償日
    止，逾期違約金，6個月以內者按上開利率之百分之10，超
    過6個月者按上開利率百分之20計算違約金。（二）被繼承
    人子○○○應與寅○○、康嘉明、康嘉成、癸○○、甲○○
    連帶給付聲請人1350萬元，及自82年5月5日起至清償日止，
    按年息百分之10.65計算之利息，暨自82年6月5日起至清償
    日止，逾期違約金，6個月以內者按上開利率之百分之10，
    超過6個月者按上開利率百分之20計算違約金。（三）被繼
    承人子○○○應與寅○○、康嘉明、康嘉成、癸○○、甲○
    ○連帶給付聲請人1330萬元，及自82年6月7日起至清償日止
    ，按年息百分之10.65計算之利息，暨自83年1月5日起至清
    償日止，逾期違約金，6個月以內者按上開利率之百分之10
    ，超過6個月者按上開利率百分之20計算違約金。惟被繼承
    人子○○○已於98年4月8日死亡，子○○○之法定繼承人均
    已拋棄繼承權，亦未依民法第1177條、第1178條於法定期限
    內，召開親屬會議並選任遺產管理人，以致聲請人之債權無
    法行使，為保障聲請人即債權人之權益，聲請人爰依法聲請
    鈞院選任被繼承人子○○○之遺產管理人等語。
三、聲請人主張之上開事實，業據提出本院93年12月8日南院慶
    93執簡字第43195號債權憑證、93年6月10日南院慶93執簡字
    第19365號債權憑證、93年7月14日南院慶93執良字第22889
    號債權憑證、98年8月10日南院龍家喜98年度繼字第1479號
    函、繼承系統表、戶籍謄本、除戶謄本、土地登記簿謄本（
    以上均為影本）為證，聲請人主張堪信為真實；復查被繼承
    人子○○○之繼承人均已拋棄繼承權，業據本院調閱98年度
    繼字第1479號拋棄繼承卷宗核閱無誤，又未準用民法第1177
    條規定選定遺產管理人，而聲請人為被繼承人之債權人，故
    聲請人以利害關係人聲請選任被繼承人之遺產管理人，核與
    上開規定並無不合，應予准許。
四、查本件被繼承人子○○○之繼承人均已拋棄繼承權，足見渠
    等對被繼承人遺產之處置已漠不關心，經本院函詢其繼承人
    寅○○、己○○、壬○○、丙○○、庚○○、丁○○、戊○
    ○、丑○○、辛○○、癸○○、巳○○、午○○、辰○○、
    卯○○，請其等於文到5日內以書面陳明是否願意擔任被繼
    承人子○○○之遺產管理人，逾期視為不願意擔任，上開繼
    承人均逾期未陳明其意願，視為不願意擔任，有送達證書附
    卷可憑。查被繼承人子○○○之遺產，倘無人承認繼承時，
    將於清償債權，交付遺贈物後，歸屬國庫，即無人繼承之遺
    產若有賸餘，終歸國家所取得，則職司國有財產管理之有關
    機關自係最為適合擔任遺產管理之人，況上開機關就遺產管
    理之有關法律程序亦相當熟悉；故為使遺產之處置順利進行
    ，並考量遺產管理之專業性與公平性，認選任財政部國有財
    產局臺灣南區辦事處臺南分處為被繼承人子○○○之遺產管
    理人為適當。
五、依非訟事件法第157條、第24條第1項，裁定如主文。
中    華    民    國    98    年    12    月    3     日
                  家事法庭    司法事務官  柯雅菱
以上正本係照原本作成。
如不服本裁定，應於裁定送達後10日內向本院提出抗告狀，並繳
納抗告費新台幣1千元。
中    華    民    國    98    年    12    月    7     日
                                  書記官  鄭隆慶


司法院資訊處製作；財團法人民間司法改革基金會備份。
